【裁判字號】    89,上訴,2430
【裁判日期】    891011
【裁判案由】    違反槍砲彈藥刀械管制條例
【裁判全文】
臺灣高等法院臺中分院刑事判決                  八十九年度上訴字第二四三○號
    上  訴  人
    即  被  告  甲○○
    指定辯護人  本院公設辯護人周君穎
右上訴人因違反槍砲彈藥刀械管制條例案件，不服臺灣苗栗地方法院八十九年度訴字
第一六○號中華民國八十九年十月十一日第一審判決（起訴案號：臺灣苗栗地方法院
檢察署八十九年度偵字第七八三號），提起上訴，本院判決如左：
    主  文
原判決撤銷。
甲○○未經許可，持有可發射子彈具有殺傷力之改造玩具手槍，累犯，處有期徒刑壹
年陸月，併科罰金新台幣拾萬元，罰金如易服勞役以銀元佰元即新台幣玖佰元折算
壹日。
扣案之改造玩具手槍壹枝（獲案槍枝管制編號為0000000000號）沒收。
    事  實
一、甲○○前於民國（以下同）八十六年年間，因違反麻醉藥品管理案件，經法院判
    處有期徒刑六月確定，如易科罰金以三百元折算一日，於八十七年一月二日易科
    罰金執行完畢，詎甲○○仍不知悔改，於八十九年一月十五日，在苗栗縣苗栗市
    新苗里四鄰南光十二之一號之住處，未經許可，持有具殺傷力之改造玩具手槍一
    支（即前揭獲案槍枝管制編號為0000000000號），並將之放置於前揭
    住處廚房上方之儲藏室內。其後於八十九年二月九日十四時許，經警持搜索票至
    甲○○前揭住處內，查獲前揭改造玩具手槍一把及不具殺傷力之改造子彈成品四
    顆、半成品四顆、彈頭三顆、工業底火十一顆。
二、案經苗栗縣警察局移送臺灣苗栗地方法院檢察署檢察官偵查起訴。
    理  由
一、上訴人即被告甲○○（以下稱被告）固坦承有持有上開具有殺傷力之改造玩具手
    槍及不具殺傷力之改造子彈成品四顆、半成品四顆、彈頭三顆、工業底火十一顆
    之行為，唯辯稱該等物品係案外人綽號「小蔣」之蔣清宏放置於伊住處，蔣清宏
    不承認此事實，伊也沒辦法云云。經查：（一）警方於上開時地查獲被告持有上
    開改造玩具手槍之事實，業據被告坦白承認，復有改造之玩具手槍一枝及改造子
    彈成品四顆、半成品四顆、彈頭三顆、工業底火十一顆扣案足資佐證，且前揭扣
    案之改造玩具手槍及改造子彈成品四顆、半成品四顆、彈頭三顆、工業底火十一
    顆，經檢察官送請內政部警政署刑事警察局鑑驗後，認送鑑改造手槍壹枝（獲案
    槍枝管制編號0000000000號）係以仿ＷＡＬＴＨＥＲ廠半自動手槍製
    之金屬玩具槍換裝土製金屬槍管改造而成，機械性能良好，認具殺傷力，另子彈
    成品四顆，經試射二顆結果，均未能擊發，認不具殺傷力；又改造子彈半成品四
    顆係土造金屬彈殼，認不具殺傷力；另彈頭三顆認均係已擊發之制式口徑○．三
    吋卡賓槍彈彈頭，具肆條右旋來復線；又工業底火十一顆雖具爆發力，惟不具彈
    頭，認均不具殺傷力。有內政部警政署刑事警察局八十九年二月十七日刑鑑字第
    一七五五一號鑑驗通知書一紙附卷可稽。（二）被告雖辯稱上開改造玩具手槍係
    蔣清宏所寄放云云，惟此為證人蔣清宏所否認，此觀證人蔣清宏於偵查及原審法
    院審理中到庭證述伊從未至被告家中放置任何物品，伊亦不知被告家中有前揭扣
    案物品等語自明。且被告於警訊中先是供稱該改造玩具手槍係綽號小蔣者所寄放
    ，其後又改稱：「因為小蔣曾經趁我不在家時進入我家，所以我說該槍是小蔣的
    」等語，前後所供已不一致。被告亦自承係經人告知蔣清宏曾侵入伊前揭住處，
    故伊懷疑是蔣清宏放置前揭扣案物品云云，惟查此部份之事實，被告僅係主觀上
    之懷疑，被告並無法舉證以實其說，且衡諸常情，一般人豈有在未告知他人之情
    形下將本身所有之物品放置他人處所之理。故上開改造玩具手槍係被告所有，應
    無疑義。被告上開所辯無非係避重就輕之詞，不足採信。被告罪證明確，犯行可
    以認定。
二、核被告所為，係犯槍砲彈藥刀械管制條例第十一條第四項之未經許可持有具殺傷
    力槍砲罪。公訴意旨認被告所為係犯同法第十條第四項之未經許可持有改造模型
    槍罪嫌，惟依卷附刑事警察局鑑驗通知書所載，扣案手槍係由玩具金屬槍枝改造
    而成，再依法務部（八十六）法檢（二）字第○三三一號函意旨，本條例（即槍
    砲彈藥刀械管制條例）之模型槍，係指仿製本條例第四條所定之制式槍枝，而不
    能發射金屬或子彈之槍枝而言，不包括其他類型之玩具手槍或土製手槍（有該函
    附卷可稽）。是市售各類玩具槍並非模型槍，應屬同法第四條第一項第一款其他
    可發射金屬具有殺傷力之槍枝為是，今公訴意旨認應依同法第十條第四項之未經
    許可持有改造模型槍處斷，尚有未洽，惟起訴之基本社會事實相同，爰依法變更
    起訴法條，併予敘明。被告有事實欄所載論罪科刑執行情形，有臺灣高等法院被
    告全國前案紀錄表附卷足稽，其於有期徒刑執行完畢後五年內，再犯有期徒刑以
    上之本罪，為累犯，應依法加重其刑。原審予以論罪科刑，固非無見，惟查上開
    改造玩具手槍係被告所有，已如上述，原判決認係不詳姓名之成年人所放置於被
    告住處，尚有誤會。被告上訴意旨仍執陳詞，指該改造玩具手槍係蔣清宏所有，
    固不足取，惟原判決既有上開可議之處，即屬無可維持，應予撤銷改判。爰審酌
    被告持有具殺傷力之槍械，情節重大，到庭復飾詞否認犯行，犯罪後態度非佳，
    及其品行、犯罪動機、目的等一切情狀，量處如主文第二項所示之刑，並就併科
    罰金部分諭知易服勞役之折算標準。又被告持有具殺傷力之槍械，時間非長，且
    未持扣案之槍械犯案，其所為情節尚未達應宣告保安處分之程度，復無從認定有
    刑法第九十條所定之情狀，依大法官會議第四七一號解釋，應尚無須宣告保安處
    分，附此敘明。至於扣案改造手槍一枝（獲案槍枝管制編號為00000000
    00），為違禁物，應依法為沒收之宣告。
三、據上論結，應依刑事訴訟法第三百六十九條第一項前段、第三百六十四條、第二
    百九十九條第一項前段、第三百條，槍砲彈藥刀械管制條例第十一條第四項，刑
    法第十一條前段、第四十七條、第四十二條第二項、第三十八條第一項第一款，
    罰金罰鍰提高標準條例第二條，現行法規所定貨幣單位折算新台幣條例第二條判
    決如主文。
本案經檢察官乙○○到庭執行職務。
中      華      民      國      九十      年      二      月    二十    日
                                臺灣高等法院臺中分院刑事第十庭
                                      審判長法  官  林  照  明
                                            法  官  江  德  千
                                            法  官  蕭  廣  政
右正本證明與原本無異。
如不服本判決應於收受送達後十日內向本院提出上訴書狀，其未敘述上訴之理由者並
得於提起上訴後十日內向本院補提理由書（均須按他造當事人之人數附繕本）。
                                            書記官  黃  禎  祥
中      華      民      國    九十      年      二      月    二十二    日
附錄：
槍砲彈藥刀械管制條例第十一條：
未經許可，製造、販賣或運輸第四條第一款所稱其他可發射金屬或子彈具有殺傷力之
各式槍砲者，處五年以上有期徒刑，併科新臺幣一千萬元以下罰金。
未經許可，轉讓、出租或出借前項所列槍砲者，處三年以上十年以下有期徒刑，併科
新臺幣七百萬元以下罰金。
意圖供自己或他人犯罪之用，而犯前二項之罪者，處無期徒刑或七年以上有期徒刑，
併科新臺幣一千萬元以下罰金。
未經許可，持有、寄藏或意圖販賣而陳列第一項所列槍砲者，處一年以上七年以下有
期徒刑，併科新臺幣七百萬元以下罰金。
第一項至第三項之未遂犯罰之。
                                                                        Ｃ


司法院資訊處製作；財團法人民間司法改革基金會備份。
